臺灣高雄地方法院刑事判決　　　　　　　 99年度訴字第971號
公　訴　人　臺灣高雄地方法院檢察署檢察官
被　　　告　歐榮政
選任辯護人　李淑欣律師
上列被告因毒品危害防制條例案件，經檢察官提起公訴（99年度
偵字第16035 號），本院判決如下：
    主  文
歐榮政犯如附表所示之罪，各處如附表所示之刑（含主刑、從刑
）。應執行有期徒刑捌年。扣案之SONY ERICSSON 廠牌行動電話
壹支（不含內置之0000000000號SIM 卡壹張）沒收；扣案之NOKI
A 廠牌行動電話壹支（含內置0000000000號SIM 卡壹張）應與陸
均豪連帶沒收；未扣案之販賣第二級毒品所得合計新臺幣肆仟元
沒收，如全部或一部不能沒收時，以其財產抵償之；未扣案之不
詳廠牌行動電話壹支（不含內置之0000000000號SIM 卡壹張）沒
收（其中如附表編號3.所示部分，與陸均豪連帶沒收），如全部
或一部不能沒收時，追徵其價額（其中如附表編號3.所示部分，
與陸均豪連帶追徵其價額）。
    事  實
一、歐榮政於民國94年間因傷害等案件，經本院以94年度簡上字
    第810 號刑事判決判處有期徒刑2 月、拘役50日，如易科罰
    金，均以銀元300 元折算1 日確定，於95年2 月1 日易科罰
    金執行完畢。猶不知悛悔，明知甲基安非他命屬毒品危害防
    制條例第2 條第2 項第2 款所規定之第二級毒品，不得非法
    持有、販賣，竟單獨或共同意圖營利，基於販賣第二級毒品
    甲基安非他命之犯意，分別以其所持用之0000000000號（申
    租人為不知情之郭于怡，搭配歐榮政所有未扣案之不詳廠牌
    行動電話機具使用）、0000000000號（申租人為不知情之潘
    仁傑，搭配歐榮政所有SONY ERICSSON 廠牌行動電話機具使
    用）行動電話作為聯絡工具，供購毒者撥打接洽聯繫交易毒
    品事宜，而為下列販賣第二級毒品犯行：
  (一)99年2 月上旬某日，歐榮政在其位於高雄市○○區○○路70
    巷19號1107室之住處，以新臺幣（下同）1500元之價格，販
    賣甲基安非他命1 包（4 分之1 錢，約0.9 公克）予陸鈞豪
    ，並收取1,500元之價款。
  (二)99年2 月5 日下午1 時許，顏瑞賢以設於高雄市楠梓區右昌
    消防隊附近之公共電話，撥打至歐榮政使用之0000000000號
    行動電話，向歐榮政表示欲購買第二級毒品甲基安非他命1,
    000 元，經歐榮政允諾，旋相約在高雄市楠梓區右昌消防隊
    附近之OK便利超商（起訴書誤繕為高雄縣梓官鄉之消防隊）
    ，由歐榮政販賣甲基安非他命1 包（數量不詳）予顏瑞賢，
    並收取1,000 元之價款。
  (三)99年2 月8 日下午4 時許，顏瑞賢以設於高雄縣梓官鄉消防
    隊前之公共電話，撥打至歐榮政使用之0000000000號行動電
    話，向歐榮政表示欲購買第二級毒品甲基安非他命1,000 元
    ，經歐榮政允諾後，2 人約定在高雄縣梓官消防隊對面之中
    油加油站前交易。歐榮政隨後向陸均豪告以上情，並在高雄
    市「大遠百」百貨公司前，交付甲基安非他命1 包予陸均豪
    ，推由有犯意聯絡而欲參與販賣牟利之陸均豪（業經本院以
    99年度訴字第771 號判處罪刑確定）騎乘車牌號碼NA7-295
    號機車送往約定地點販賣予顏瑞賢，其與陸均豪約定由陸均
    豪分得500 元，並先交付500 元予陸均豪。陸均豪於送甲基
    安非他命前往與顏瑞賢交易之途中，經顏瑞賢於是日下午4
    時28分許，持其所有之0000000000號行動電話與陸均豪所有
    供販賣聯絡使用之0000000000號行動電話（搭配NOKIA 廠牌
    行動電話使用）聯繫，確認交易地點。陸均豪於同日下午4
    時30分許，途經高雄市左營區○○○路與元帝路口，因停等
    紅燈時超越停止線，經警攔查並得其同意搜索，扣得上開甲
    基安非他命1 包（驗前淨重1.566 公克、驗後淨重1.561 公
    克）及其所有之NOKIA 廠牌行動電話1 支（內置0000000000
    號SIM 卡1 張），致未能抵達約定地點與顏瑞賢完成交易而
    未遂。
  (四)99年4 月11日晚上10時許，蔣柏麒以其持用之0000000000號
    行動電話，撥打至歐榮政使用之0000000000號行動電話，向
    歐榮政表示欲購買第二級毒品甲基安非他命1,500 元，經歐
    榮政允諾，旋在歐榮政位於高雄市○○區○○路70巷19號11
    07室之住處樓下，由歐榮政販賣甲基安非他命1 包（約0.9
    公克）予蔣柏麒，並收取1,500 元之價款。
  (五)99年5 月3 日中午12時許，蔣柏麒以其持用之0000000000號
    行動電話，撥打至歐榮政使用之0000000000號行動電話，向
    歐榮政表示欲購買第二級毒品甲基安非他命500 元，經歐榮
    政允諾，旋在歐榮政在其位於高雄市○○區○○路70巷19號
    1107室之住處，由歐榮政販賣甲基安非他命1 包（約0.1 公
    克）予蔣柏麒，惟蔣柏麒尚未將500 元價款交付歐榮政。
二、陸均豪於99年2 月8 日下午4 時30分許為警查獲（即上開編
    號一(三)部分），並供出其係受歐榮政之指示欲交付毒品予顏
    瑞賢乙情後，經警循線於99年5 月6 日12時50分許，持本院
    核發之搜索票，在高雄市○○區○○路70巷19號11樓1107室
    查獲歐榮政。歐榮政並於偵查及審判中均自白犯行。
三、案經高雄市政府警察局移送臺灣高雄地方法院檢察署檢察官
    偵查起訴。
    理  由
壹、證據能力部分：
一、按被告以外之人於偵查中向檢察官所為陳述，除顯有不可信
    之情況者外，得為證據，同法第159條之1第2 項定有明文。
    偵查中被告以外之人（包括證人、鑑定人、告訴人、被害人
    及共同被告等）於偵查中之證詞，性質上均屬傳聞證據。惟
    現階段刑事訴訟法規定檢察官代表國家偵查犯罪、實施公訴
    ，依法其有訊問被告、證人及鑑定人之權，證人、鑑定人且
    須具結，而實務運作時，檢察官偵查中向被告以外之人所取
    得之陳述，原則上均能遵守法律規定，不致違法取供，其可
    信度極高，職是，被告以外之人前於偵查中已具結而為證述
    ，除反對該項供述得具有證據能力之一方，已釋明「顯有不
    可信之情況」之理由外，不宜以該證人未能於審判中接受他
    造之反對詰問為由，即遽指該證人於偵查中之陳述不具證據
    能力。查證人陸鈞豪、顏瑞賢、蔣柏麒於偵查中經具結後所
    為陳述，未見有受任何不當外力之干擾，檢察官於偵查時復
    無不法取供之情事，且被告及其辯護人於本院審理時亦未主
    張檢察官有何違背法定程式而對上述證人取供之情形，則依
    前揭說明，上列各證人於偵查中經具結之證詞，均有證據能
    力。
二、按所謂被告以外之人於審判外之陳述，係指被告以外之人就
    其曾經參與或見聞之事實，事後追憶並於審判外為陳述者而
    言。如被告以外之人係被告犯罪之共同正犯、共犯、相對人
    、被害人或其他關係人，而於被告實行犯罪行為時與被告為
    言詞或書面對談，且其對話之本身即係構成被告犯罪行為之
    部分內容者，因非屬其事後就曾經與聞之事實所為之追憶，
    自與審判外之陳述有間，二者不容混淆。又國家基於犯罪偵
    查之目的，對被告或犯罪嫌疑人進行通訊監察，乃係以監控
    與過濾受監察人通訊內容之方式，蒐集對其有關之紀錄，並
    將該紀錄予以查扣，作為認定犯罪與否之證據，屬於刑事訴
    訟上強制處分之一種，而監聽係通訊保障及監察法第13條第
    1 項所定通訊監察方法之一，司法警察機關依法定程式執行
    監聽取得之錄音，係以錄音設備之機械作用，真實保存當時
    通訊之內容，如通訊一方為受監察人，司法警察在監聽中蒐
    集所得之通訊者對話，若其通話本身即係被告進行犯罪中構
    成犯罪事實之部分內容，則依前開說明，自與所謂「審判外
    之陳述」無涉，應不受傳聞法則之規範，當然具有證據能力
    （最高法院97年度臺上字第1069號判決意旨可資參照）。是
    揆諸前揭說明，本判決引用為證據之監聽譯文，其內容係有
    關被告持用之0000000000號行動電話與購毒者蔣柏麒討論購
    買毒品之事宜，係屬受監察人進行本件犯罪行為之對話內容
    ，並非所謂被告或被告以外之人於審判外之陳述至明。而按
    有事實足認被告或犯罪嫌疑人有最輕本刑為3 年以上有期徒
    刑之罪嫌，並危害國家安全或社會秩序情節重大，而有相當
    理由可信其通訊內容與本案有關，且不能或難以其他方法蒐
    集或調查證據者，得發通訊監察書，通訊保障及監察法第5
    條第1 項定有明文。查被告持用之門號0000000000號（SIM
    卡申設人為訴外人潘仁傑，見本院卷第78頁）行動電話之監
    聽錄音，係經本院核准在案，有詳載聲監案號、案由、監察
    電話及對像等之本院99年度聲監字第674 號卷暨所附通訊監
    察書等資料可按，係依法所為之監聽，尚無不法取證情事。
    又按通訊監察錄音之譯文，僅屬依據監聽錄音結果予以翻譯
    之文字，固具文書證據之外觀，惟實際上仍應認監聽所得之
    錄音帶或光碟，始屬調查犯罪所得之證物；刑事訴訟法第16
    5 條之1 第2 項所稱之證物，如其蒐證程式合法，並經合法
    調查，自具證據能力。因此檢察官如提出通訊監察錄音之譯
    文為其證據方法，實乃以其監聽所得之錄音帶或光碟，為調
    查犯罪所得之證物，法院本應依刑事訴訟法第165 條之1 所
    列之方法調查，以判斷該錄音帶或光碟是否與通訊監察錄音
    之譯文相符。而監聽錄音製作之譯文，雖通常為偵查犯罪機
    關單方面製作，然若被告或訴訟關係人對其真實性並無爭執
    ，經法院於審判期日提示譯文供當事人辨認、表示意見並為
    辯論者，程式自屬適法（最高法院95年度臺上字第295 號、
    94年度臺上字第4665號判決意旨參照）。查本案卷內之相關
    電話監聽，取證程式未見違法情事，已如前述；而警方依監
    聽錄音所製作之監聽譯文，經法院提示予檢察官、被告及辯
    護人後，迄言詞辯論終結前均無異議，且同意採為證據，依
    上開說明，本案卷內通訊監察譯文具證據能力。
三、又被告以外之人於審判外之言詞或書面陳述，除法律有規定
    者外，不得作為證據，刑事訴訟法第159 條第1 項固定有明
    文。惟按被告以外之人於審判外之陳述，雖不符前4 條之規
    定，而經當事人於審判程序同意作為證據，法院審酌該言詞
    陳述或書面陳述作成時之情況，認為適當者，亦得為證據；
    當事人、代理人或辯護人於法院調查證據時，知有第159 條
    第1 項不得為證據之情形，而未於言詞辯論終結前聲明異議
    者，視為有前項之同意，亦為同法第159條之5第1項、第2項
    所明文規定。查本件判決其餘後述引為證據資料，固屬於被
    告以外之人於審判外之言詞、書面陳述者，惟均已於本院調
    查證據序及審理期日提示並告以要旨後，檢察官、被告及其
    辯護人均知悉該等證據係被告以外之人於審判外之陳述，而
    均未於言詞辯論終結前表示異議，本院審酌各該傳聞證據作
    成時之情況，認均與本件待證事實具有關聯性，且查無證據
    足以證明言詞陳述之傳聞證據部分，陳述人有受不法取供或
    違反其自由意志而陳述之情形，書面陳述之傳聞證據部分，
    亦無遭變造或偽造之情事，顯見上開傳聞證據之證明力非明
    顯過低，衡酌各該傳聞證據，作為本案之證據亦屬適當，自
    均得為證據，而有證據能力。
貳、實體部分：
一、前揭事實，業據被告警詢、偵訊及本院審理時坦白認罪，並
    經各該證人陸均豪於警詢及偵訊（見高雄市政府警察局高市
    警刑大偵十六字第09900 號卷《以下稱歐榮政販毒案警詢卷
    》第13-17 頁、第18-20 頁；99年度偵字第16035 號卷第15
    -16 頁、第18-20 頁、第32-33 頁、第35-36 頁）；證人顏
    瑞賢於警詢及偵訊（見99年度偵字第16035 號卷第46-48 頁
    、第53-54 頁）；證人蔣柏麒於警詢及偵訊（見歐榮政販毒
    案警詢卷第21-24 頁、第25-29 頁；99年度偵字第16035 號
    卷第22-23 頁）證述甚明，並有被告與蔣柏麒聯絡甲基安非
    他命交易之通訊監察譯文（見99年度偵字第16035 號卷第69
    頁）、本院99年度聲監字第674 號卷（通訊監察對象：被告
    持用之0000000000號行動電話）、被告遭查獲後警方作之搜
    索扣押筆錄、扣押物品目錄表、扣押物品照片（以上資料見
    歐榮政販毒案警詢卷第38-47 頁）、陸均豪遭查獲後警方製
    作之搜索扣押筆錄、扣押物品目錄表、扣押物品照片（以上
    資料見陸均豪案之警詢卷第14-18 頁）等在卷可稽。此外，
    復有甲基安非他命1 包、陸鈞豪持用之NOKIA 廠牌行動電話
    1 支（內置0000000000號SIM 卡1 張）、被告所有之SONYER
    ICSSON行動電話1 支（內置0000000000號SIM 卡1 張）扣案
    足資佐證。而扣案白色晶體1 包，經送請高雄醫學大學附設
    中和紀念醫院鑑定結果，確含第二級毒品甲基安非他命成分
    （驗前淨重1.566 公克、驗後淨重1.561 公克），此有該院
    99年3 月16日報告編號0000-000號檢驗報告1 份附卷足憑（
    見本院卷第63頁）。是被告上開自白核與事實相符，堪可採
    信。至公訴意旨雖認如事實欄一(二)所示之犯行，係被告與陸
    均豪共同為之云云，然陸均豪並未與被告共犯事實欄一(二)所
    示之販賣第二級毒品犯行乙節，業經本院99年度訴字第771
    號案認定在案，並就此部分判決陸均豪無罪確定，有該判決
    書在卷可憑（見本院卷第），是如事實欄一(二)部分販賣第二
    級毒品犯行，應認係被告單獨一人所為，是公訴意旨就此部
    分之認定即有違誤，併此敘明。
二、按販賣甲基安非他命係違法行為，非可公然為之，亦無公定
    價格，且容易分裝並增減份量，而每次買賣之價量，可能隨
    時依雙方關係深淺、資力、需求量及對行情認知、來源是否
    充裕、查緝是否嚴謹、購買者被查獲時供述購買對象之可能
    風險之評估等情形，而異其標準，非可一概而論，其販賣之
    利得，除被告坦承犯行或價量俱臻明確外，委難察得實情，
    惟販賣之人從價差或量差中牟利之方式雖異，其意圖營利之
    販賣行為則同一，加以我國對毒品甲基安非他命之施用或販
    賣，查緝甚嚴，販賣甲基安非他命之刑度甚重，苟非意圖販
    賣營利，一般人焉有可能甘冒重刑而販賣甲基安非他命。本
    案於99年5 月6 日警詢時稱：「我販賣毒品『41』《指4 分
    之1 錢》賣1500元至2000元可以從中獲利500 元。」（見歐
    榮政販毒案警詢卷第5 頁）、於99年6 月24日偵訊時稱：「
    大部分是以多於500 元的價格賣出去‧‧‧」（見99年度偵
    字第16 035號卷第87頁），而坦認自己有獲利之情。是堪認
    被告交付毒品甲基安非他命予證人陸均豪等人，均應係基於
    營利之意所為，自均屬販賣第二級毒品甲基安非他命無訛。
    綜上所述，被告有如事實欄所示販賣甲基安非他命之犯罪事
    證已臻明確，其犯行洵堪認定，應依法論罪科刑。
三、論罪科刑部分：
  (一)查甲基安非他命係毒品危害防制條例第2條第2項第2 款所規
    定之第二級毒品，不得非法持有、販賣。核被告就事實欄一
    (一)(二)(四)(五)部分所為，均係犯毒品危害防制條例第4 條第2 項
    之販賣第二級毒品罪。
  (二)按犯罪之著手，係指行為人為實現犯意而開始實行犯罪構成
    要件之行為而言；且毒品危害防制條例第4 條第1 、2 項之
    販賣第一、二級毒品罪，於售賣者與購毒者就買賣毒品之重
    要內容有所表示時，即可認為已經著手實行販賣毒品之行為
    ；亦即販賣毒品之犯行，以售賣者與購買者雙方就買賣毒品
    之重要內容有所意思表示而達成契約之合致時，即已著手於
    販賣毒品構成要件之行為，而售賣者已否實際交付毒品，乃
    該項販賣毒品行為是否既遂之問題（最高法院98年臺上字第
    2248號判決要旨參照）。被告就事實欄一(三)所示部分已與顏
    瑞賢商妥交易標的、價格，而著手於販賣毒品行為之實行，
    且嗣果推由陸均豪持甲基安非他命1 包至約定地點欲行交易
    ，惟因陸均豪為警查獲致未互相交付毒品、價款而不遂，核
    其此部分所為，係犯同條例第4 條第6 項、第2 項之販賣第
    二級毒品未遂罪。被告雖已著手於販賣行為之實施，然未至
    交付毒品及收取價款之結果，為未遂犯，應依刑法第25條第
    2 項之規定，按既遂犯之刑減輕之。起訴意旨認被告就事實
    欄一(三)部分所為，係犯毒品危害防制條例第4 條第2 項之販
    賣第二級毒品既遂罪，尚有未洽，惟因所犯罪名同為販賣第
    二級毒品罪，僅行為態樣有既遂、未遂之分，自無庸變更起
    訴法條。
  (三)共同正犯之成立，祇須具有犯意之聯絡，行為之分擔，既不
    問犯罪動機起於何人，亦不必每一階段犯行，均經參與（最
    高法院34年上字第862 號判例參照) 。再者，共同實施犯罪
    行為之人，在合同意思範圍以內，各自分擔犯罪行為之一部
    ，相互利用他人之行為，以達其犯罪之目的者，即應對於全
    部所發生之結果，共同負責（最高法院28年上字第3110號判
    例參照）。本件如事實欄一(三)所示販賣第二級毒品未遂之行
    為，被告在接獲購毒者顏瑞賢洽購甲基安非他命之電話後，
    即囑陸鈞豪前往交付甲基安非他命並收取價款等情，業據被
    告及證人陸鈞豪陳明在卷，則被告與陸鈞豪間顯互有販賣甲
    基安非他命之犯意聯絡，並分別參與構成犯罪事實之一部，
    自屬分擔實施之犯罪行為，應為共同正犯。
  (四)被告販賣第二級毒品前後持有毒品之低度行為，均為其販賣
    之高度行為所吸收，均不另論罪。
  (五)再按94年2 月2 日修正公佈，於95年7 月1 日施行之刑法，
    基於刑罰公平原則之考量，杜絕僥倖之犯罪心理，並避免易
    致鼓勵犯罪之誤解，已刪除第56條連續犯之規定。行為人反
    覆實行之犯罪行為茍係在刑法修正施行後者，因法律之修正
    已生阻斷連續犯之法律效果，除認應合於接續犯、繼續犯、
    集合犯等實質上一罪關係而以一罪論處外，基於一罪一罰之
    刑罰公平性，自應併合處罰。而刑法上所謂集合犯是指立法
    者所制定之犯罪構成要件中，本就預定有數個同種類之行為
    將反覆實行之犯罪而言，是將各自實現犯罪構成要件之多數
    行為，解釋為集合犯，而論以一罪；是以對於集合犯，必須
    從嚴解釋，以符合立法者之意向。所謂集合犯，係指數犯罪
    構成要件中，本即預定有數個同種類之行為將反覆實行，雖
    其特質為行為含有反覆實行複數行為而評價為包括一罪，但
    並非其所有反覆實行之行為，皆一律認為包括一罪，仍須從
    行為人之主觀犯意，自始係基於概括性，行為之時、空上具
    有密切關係，且依社會通念，認屬包括之一罪為合理適當者
    ，始足當之，否則仍應依實質競合予以併合處罰。犯罪是否
    包括一罪之集合犯，客觀上，應斟酌其法律規定文字之本來
    意涵、實現該犯罪目的之必要手段、社會生活經驗中該犯罪
    實行常態及社會通念等；主觀上，則視其是否出於行為人之
    一次決意，並秉持刑罰公平原則，加以判斷（最高法院96年
    度臺上字第1850號、96年度臺上字第3531號、96年度臺上字
    第49 69 號、96年度臺上字第1168號判決意旨參照）。本件
    被告意圖營利而販賣第二級毒品之各該次行為，為實現牟利
    之犯罪目的，依吾人之生活經驗，其犯罪之實行，固以反覆
    、繼續為常態，然其販賣之時間、販賣地點、販賣對象、販
    賣毒品種類均各自不盡相同，難認係出於被告之1 次犯罪決
    意；況此類異時、異地且異其對像之販賣毒品行為，依社會
    通念，殊難認以評價為一罪為適當；再者，其多次販賣毒品
    ，致該毒品氾濫，嚴重危害國人身心健康之犯罪結果，評價
    為集合犯之包括一罪，難謂符合法律規範本質，更與刪除連
    續犯之修法意旨相違，自不得認僅成立集合犯之包括一罪，
    是本件被告所犯各次販賣第二級毒品甲基安非他命之犯行，
    均應予分論併罰。
  (六)被告於94年間因傷害等案件，經本院以94年度簡上字第810
    號刑事判決判處有期徒刑2 月、拘役50日，如易科罰金，均
    以銀元300 元折算1 日確定，於95年2 月1 日易科罰金執行
    完畢乙節，有本院院內索引卡紀錄報表、臺灣高等法院被告
    前案紀錄表各1 份在卷可按，其於有期徒刑執行完畢後5 年
    內，故意再犯本件有期徒刑以上之罪，均為累犯，應各依刑
    法第47條第1 項規定加重其刑，惟其中法定刑為無期徒刑部
    分，依法不得加重。
  (七)被告於偵查及審判中均自白如附表所示販賣甲基安非他命之
    犯罪事實，有其偵審筆錄可證，所犯各罪均應依毒品危害防
    制條例第17條第2 項規定減輕其刑，並就事實欄一(一)(二)(四)(五)
    部分先加後減之，就事實欄一(三)部分先加後遞減之（其中法
    定刑為無期徒刑部分，依法不得加重）。
  (八)按犯毒品危害防制條例第4 條第3 項之罪，供出毒品來源，
    因而查獲其他正犯或共犯者，依同條例第17條第1 項得減輕
    或免除其刑之規定。其所稱「供出毒品來源，因而查獲者」
    ，係指被告供出毒品來源之有關資料，諸如前手或共犯之姓
    名、年籍、住居所、或其他足資辨別之特徵等，使調查或偵
    查犯罪之公務員因而對之發動調查或偵查並破獲者而言。申
    言之，被告之「供出毒品來源」，與調查或偵查犯罪之公務
    員對之發動調查或偵查並進而破獲之間，論理上須具有先後
    且相當的因果關係，非謂被告一有「自白」、「指認」毒品
    來源之人，而破獲在後，即得依上開規定予以減刑。若被告
    供出毒品來源者之前，調查或偵查犯罪之公務員已有確切之
    證據，足以合理之懷疑被告所供販賣毒品來源之人，則嗣後
    之破獲與被告之「供出毒品來源」間，即欠缺先後且相當的
    因果關係，自不得適用上開規定予以減刑或免刑（最高法院
    97年度臺上字第1475號判決意旨可以參照）。查，被告曾於
    警詢供述其毒品甲基安非他命來源係高勝達云云（見歐榮政
    販毒案卷第4 頁），然警員曾依被告之供述於99 年6月11日
    持本院核發之搜索票，前往高勝達位於高雄市○○區○○路
    127 巷12弄3 號住處執行搜索，並未查獲有關毒品之相關贓
    證物乙情，有高雄市政府警察局刑事警察大隊99 年9月13日
    高市警刑大偵十六字第0990027378號函可按（見本院卷第81
    頁以下），並經本院依職權調取本院99年度聲搜字第895 號
    案卷查閱屬實。又高勝達雖於99年5 月24日因涉嫌販賣毒品
    為警查獲，係因警方接獲其他線報指稱高勝達涉犯販賣毒品
    罪嫌，並非因被告之供述而查獲，此亦經本院調閱99年偵字
    第18230 號案卷（被告高勝達）查明無訛，足認被告並不符
    合毒品危害防制條例第17條第1 項關於供出毒品來源因而查
    獲正犯或共犯得以減輕其刑或免除其刑之要件。
  (九)爰審酌被告明知甲基安非他命係戕害人身心之毒品，為貪圖
    不法利益，竟販賣予他人施用，危害社會治安及國民健康，
    且販賣毒品為政府戮力查緝之罪，甲基安非他命皆足以使施
    用者導致精神、性格異常，造成生命危險之生理成癮性及心
    理依賴性，惟念被告各次販賣甲基安非他命之所得非多，暨
    於偵訊及本院審理時坦承犯行之犯後態度及被告之智識程度
    、犯罪動機、目的等一切情狀，分別量處如附表所示之刑，
    並定其應執行之刑。
四、沒收之諭知部分：
  (一)按查獲之第一、二級毒品，不問屬於犯人與否，均沒收銷燬
    之，毒品危害防制條例第18條第1 項前段定有明文。查扣案
    之第二級毒品甲基安非他命1 包（驗前淨重1.566 公克、驗
    後淨重1.561 公克），係被告犯事實欄一(三)所示販賣第二級
    毒品未遂罪而持有之第二級毒品，經檢驗結果確含甲基安非
    他命成份，屬違禁物，已如前述，應依毒品危害防制條例第
    18 條 第1 項前段之規定沒收銷燬之，至鑑驗耗損部分，既
    已滅失不存在，自無庸併予宣告沒收銷燬。而扣案之甲基安
    非他命既係被告所有販賣予顏瑞賢之物，足認該等外包裝袋
    亦屬被告所有，且係用於包裹毒品，防其裸露、潮濕，為供
    其犯事實欄一(三)所示販賣毒品未遂罪所用之物，應依毒品危
    害防制條例第19條第1 項前段規定，宣告沒收。
  (二)按犯毒品危害防制條例第4 條至第9 條、第12條、第13條或
    第14條第1 項、第2 項之罪者，其供犯罪所用或因犯罪所得
    之財物，均沒收之，如全部或一部不能沒收時，追徵其價額
    或以其財產抵償之，同條例第19條第1 項定有明文。又按毒
    品危害防制條例第19條第1 項所稱「因犯罪所得之財物」，
    係以實際所得者為限，苟無所得或尚未取得者，即無從為沒
    收、追徵或以財產抵償（最高法院96年度臺上字第2331號裁
    判意旨參照）。查，被告如事實欄一(一)(二)(四)所示販賣第二級
    毒品所得共計4,000 元，業經證人陸均豪、顏瑞賢、蔣柏麒
    交付予被告收取，此據被告及證人陸均豪、顏瑞賢、蔣柏麒
    陳述明確，即屬被告因犯罪所得之財物，雖未扣案，均應依
    毒品危害防制條例第19條第1 項規定，分別宣告沒收，如全
    部或一部不能沒收時，分別以被告之財產抵償之。至被告於
    事實欄一(三)部分，尚未交付毒品及收取價款而未遂，及事實
    欄一(五)所示部分，蔣柏麒尚未將500 元價款交付予被告，此
    均據被告及證人蔣柏麒、顏瑞賢陳述無訛，是被告就事實欄
    一(三)(五)部分即無販賣毒品所得，自無予宣告沒收或抵償之必
    要。
  (三)按毒品危害防制條例第19條第1 項規定：犯第4 條之罪者，
    其供犯罪所用或因犯罪所得之財物，均沒收之，如全部或一
    部不能沒收時，追徵其價額或以其財產抵償之，但該條項並
    無如同條例第18條第1 項所定「不問屬於犯人與否，沒收之
    」之明文，自屬相對沒收主義之立法。是其應沒收之物，應
    以屬被告或共犯所有者為限。又共同正犯之犯罪所得採連帶
    沒收主義，乃因共同正犯於犯意聯絡範圍內，同負行為責任
    ，又因共同正犯應就犯罪之全部結果負其責任，故合併計算
    犯罪所得及沒收時，為避免執行時發生重複沒收之情形，故
    於各共同正犯之間採取連帶沒收主義，於裁判時應諭知被告
    犯罪所得應與其他共同正犯連帶沒收之。再者，「毒品危害
    防制條例第19條第1 項規定性質上係沒收之補充規定。其屬
    於本條所定沒收之標的，如得以直接沒收者，判決主文僅宣
    告沒收即可，不生『追徵其價額』或『以其財產抵償之』問
    題，須沒收之標的全部或一部不能沒收時，始生『追徵其價
    額』或『以其財產抵償之』選項問題。而『追徵其價額』或
    『以其財產抵償之』係屬兩種選項，分別係針對現行貨幣以
    外之其他財產與現行貨幣而言。本規定所稱『追徵其價額』
    者，係指所沒收之物為金錢以外之其他財物而無法沒收時，
    因其實際價值不確定，應追徵其價額，使其繳納與原物相當
    之價額，並無以其財產抵償之問題。倘嗣後追徵其金錢價額
    ，不得結果而須以其財產抵償者，要屬行政執行機關依強制
    執行之法律之執行問題，即無不能執行之情形，自毋庸諭知
    『或以其財產抵償之』。如不能沒收之沒收標的為金錢時，
    因價值確定，判決主文直接宣告「以其財產抵償之」即可，
    不發生追徵價額之問題（最高法院99年度第5 次刑事庭會議
    決議參照）。查：(1)被告持以犯事實欄一(二)(三)(五)所示販賣第
    二級毒品之內置00000000000 號SIM 卡之不詳廠牌行動電話
    1 支，雖未據扣案，然該不詳廠牌之行動電話係被告所有，
    已據被告陳明在卷（見歐榮政販毒案警詢卷第11頁）；又被
    告係以0000000000號門號與購毒品顏瑞賢、蔣柏麒聯絡購毒
    事宜，已據證人顏瑞賢、蔣柏麒證述在卷，自屬供事實欄一
    (二)(三)(五)販賣第二級毒品犯罪所用之物，應無疑義，雖未扣案
    ，既無證據足佐已經滅失，仍應依毒品危害防制條例第19條
    第1 項規定宣告沒收，如全部或一部不能沒收時，追徵其價
    額（其中事實欄一(三)部分，被告與陸均豪係共同正犯，基於
    共犯應對全部結果負其責任之責任共同原則，被告自應與陸
    均豪就上開行動電話共負連帶沒收之責，且未扣案，如全部
    或一部不能沒收時，與陸均豪連帶追徵其價額）；(2)搭配扣
    案之SONY ERICSSON 廠牌行動電話之000000 0000 號門號，
    係被告以其友人潘仁傑名義申請，供被告與親友聯絡使用，
    亦據被告供述綦詳（見歐榮政販毒案警詢卷第3 頁）顯然搭
    配該門號之SONY ERICSSON 廠牌行動電話1 支，係被告所有
    ；又被告係以0000000000號門號與購毒品蔣柏麒聯絡購毒事
    宜，已據證人蔣柏麒證述在卷，自屬供事實欄一(四)販賣第二
    級毒品犯罪所用之物，應依毒品危害防制條例第19條第1 項
    規定，於被告如事實欄一(四)所示販賣第二級毒品罪項下宣告
    沒收；(3)共犯陸鈞豪所有之NOKIA 廠牌行動電話1 支（內置
    0000000000號SIM 卡1 張），屬共犯陸均豪所有，於陸均豪
    與被告共犯事實欄一(三)所示販賣第二級毒品犯行時，供購毒
    者顏瑞賢聯絡之用，業據證人顏瑞賢證述明確（見本院99年
    度訴字第771 號卷(二)第431 頁），而被告與陸均豪係共同正
    犯，基於共犯應對全部結果負其責任之責任共同原則，被告
    自應與陸均豪就上開NOKIA 廠牌行動電話1 支（內置000000
    0000號SIM 卡1 張），應依毒品危害防制條例第19條第1 項
    規定共負連帶沒收之責；(5)至前開0000000000號、00000000
    00號門號申租人分別係郭于怡、潘仁傑，並非被告，此經被
    告陳明在卷，復有台灣大哥大資料查詢（見本院卷第78頁）
    、遠傳電信檢送申租人資料1 份在卷（見本院卷第79頁）可
    參，依法自不得宣告沒收。
  (四)警方於99年2 月8 日在陸均豪身上查扣之玻璃吸食器1 組、
    玻璃球吸食器3 支，及於99年5 月6 日在被告上開住處查扣
    之玻璃球吸食器、針筒、塑膠製吸管、殘渣袋等物，並無證
    據證明與本案被告販賣第二級毒品有何關聯，自無法宣告沒
    收，併此敘明。
據上論斷，應依刑事訴訟法第299 條第1 項前段，毒品危害防制
條例第4 條第2 項、第6 項、第17條第2 項、第18條第1 項前段
、第19條第1 項，刑法第11條、第28條、第25條第2 項、第47條
第1 項、第51條第5 款、第9 款、第38條第1 項第2 款，判決如
主文。
本案經檢察官陳孟皇到庭執行職務。
中    華    民    國  100     年    1     月    21    日
                  刑事第八庭    法  官   王伯文
                                法  官   陳俊宏
                                法  官   何秀燕
以上正本證明與原本無異。
如不服本判決應於收受送達後10日內向本院提出上訴書狀，並應
敘述具體理由；如未敘述上訴理由者，應於上訴期間屆滿後20日
內向本院補提理由書（均須按他造當事人之人數附繕本）「切勿
逕送上級法院」。
中    華    民    國   100    年    1     月    21    日
                                書記官   蔡蓓雅
附表：
┌───┬──────┬─────────────────────────────┐
│編號  │  犯罪事實  │            所犯罪名及所科處刑度（含主刑及從刑）          │
├───┼──────┼─────────────────────────────┤
│1.    │如事實欄一(一)│歐榮政販賣第二級毒品，累犯，處有期徒刑參年拾月。          │
│      │所載        │未扣案之販賣第二級毒品所得新臺幣壹仟伍佰元沒收，如全部或一│
│      │            │部不能沒收時，以其財產抵償之。                            │
├───┼──────┼─────────────────────────────┤
│2.    │如事實欄一(二)│歐榮政販賣第二級毒品，累犯，處有期徒刑參年玖月。          │
│      │所載        │未扣案之販賣第二級毒品所得新臺幣壹仟元沒收，如全部或一部不│
│      │            │能沒收時，以其財產抵償之；未扣案之不詳廠牌行動電話壹支（不│
│      │            │含內置之0000000000號SIM 卡壹張）沒收，如全部或一部不能沒收│
│      │            │時，追徵其價額。                                          │
├───┼──────┼─────────────────────────────┤
│3.    │如事實欄一(三)│歐榮政共同販賣第二級毒品，未遂，累犯，處有期徒刑壹年拾月。│
│      │所載        │扣案之NOKIA 廠牌行動電話壹支（含內置0000000000號SIM 卡壹張│
│      │            │）應與陸均豪連帶沒收；未扣案之不詳廠牌行動電話壹支（不含內│
│      │            │置之0000000000號SIM 卡壹張）與陸均豪連帶沒收，如全部或一部│
│      │            │不能沒收時，與陸均豪連帶追徵其價額。                      │
├───┼──────┼─────────────────────────────┤
│4.    │如事實欄一(四)│歐榮政販賣第二級毒品，累犯，處有期徒刑參年拾月。          │
│      │所載        │未扣案之販賣第二級毒品所得新臺幣壹仟伍佰元沒收，如全部或一│
│      │            │部不能沒收時，以其財產抵償之；SONY ERICSSON 廠牌行動電話壹│
│      │            │支（不含內置之0000000000號SIM 卡壹張）沒收。              │
├───┼──────┼─────────────────────────────┤
│5.    │如犯罪事實欄│歐榮政販賣第二級毒品，累犯，處有期徒刑參年捌月。          │
│      │一(五)所載    │未扣案之不詳廠牌行動電話壹支（不含內置之0000000000號SIM 卡│
│      │            │壹張）沒收，如全部或一部不能沒收時，追徵其價額。          │
└───┴──────┴─────────────────────────────┘
附錄本案論罪科刑法條：
毒品危害防制條例第4條
製造、運輸、販賣第一級毒品者，處死刑或無期徒刑；處無期徒
刑者，得併科新臺幣 2 千萬元以下罰金。
製造、運輸、販賣第二級毒品者，處無期徒刑或 7 年以上有期
徒刑，得併科新臺幣 1 千萬元以下罰金。
製造、運輸、販賣第三級毒品者，處 5 年以上有期徒刑，得併
科新臺幣 7 百萬元以下罰金。
製造、運輸、販賣第四級毒品者，處 3 年以上 10 年以下有期
徒刑，得併科新臺幣 3 百萬元以下罰金。
製造、運輸、販賣專供製造或施用毒品之器具者，處 1 年以上
7 年以下有期徒刑，得併科新臺幣 1 百萬元以下罰金。
前五項之未遂犯罰之。